【裁判字號】    96,簡上,621
【裁判日期】    971008
【裁判案由】    給付租金
【裁判全文】
臺灣臺北地方法院民事判決             96年度簡上字第621號
上  訴  人  李道南即華泰醫院
訴訟代理人  楊金順律師
複  代理人  游朝義律師
            董家均律師
被  上訴人  佳欣實業股份有限公司
法定代理人  甲○○
訴訟代理人  李保祿律師
            鄭錦堂律師
上列當事人間請求給付租金事件，上訴人對於中華民國96年10月
26日臺灣臺北地方法院台北簡易庭96年度北簡字第39231號第一
審判決提起上訴，本院於97年9月17日言詞辯論終結，判決如下
：
    主  文
上訴駁回。
第二審訴訟費用由上訴人負擔。
原判決主文第一項之利息起算日應更正為「自民國九十六年六月
二十一日起算」。
    事實及理由
一、本件被上訴人起訴主張：上訴人於民國92年11月27日向伊承
    租坐落於台北縣深坑鄉○○路○ 段99號1 樓、101 號1 樓、
    103 號1 、2 樓、150 號1 、2 樓之房屋，租賃期間自93年
    2 月1 日起至98年1 月31日止，雙方約定自93年2 月1 日起
    至95年1 月31日止，每月租金為新台幣（下同）253,855 元
    ，自95年2 月1 日起則調整為每月租金316,975 元；且應於
    每年2 月5 日前，一次給付該年全年度之租金。復於94年4
    月間向伊承租台北縣深坑鄉○○路○ 段99號3 樓、及同路段
    101 號3 樓之房屋，租期自94年5 月1 日起至98年1 月31日
    止，而自94年5 月1 日起至95年1 月31日止，每月租金為75
    ,249 元 ，自95年2 月1 日起，每月租金為100,332 元；且
    應於每年5 月5 日前，一次給付該年全年度之租金。詎上訴
    人自95年11月起即未繳交租金，目前尚積欠95年11月、95年
    12月、及96年1 月之租金，共計1,251,921 元，爰依租賃之
    法律關係，請求上訴人給付1,251,921元，及自起訴狀繕本
    送達翌日起至清償日止，按週年利率百分之五計算之利息。
    並願供擔保請准宣告假執行。
二、上訴人則以：系爭租約訂立時，被上訴人刻意隱瞞租賃物遭
    斷水斷電之情形，又對接復水電乙事置之不理，伊為求順利
    營業，不得已先代上訴人繳交積欠之水電費用508,284 元；
    之後系爭租賃物之空調系統因老舊耗損而發生故障，因被上
    訴人未善盡出租人之修繕義務，而由上訴人代為支出維修費
    用755,000 元，上訴人自得請求以上開代墊款抵銷全部積欠
    之租金。且雙方原約定租賃期間至98年1 月31日期滿，然因
    系爭租賃物遭法院拍賣，致上訴人自96年2 月1 日起至98年
    1 月31日之期間內無法營運，上訴人亦得依債務不履行規定
    ，請求被上訴人賠償其損害，並以上訴人歷年之每月平均所
    得計算之。綜上所述，被上訴人既應返還上訴人代為支出之
    修繕費並賠償其營業損失，上訴人自得據此主張抵銷其前開
    積欠之租金。是原審判決判命伊應給付被上訴人全部之租金
    ，顯有違誤等語。
三、原審判命上訴人應給付被上訴人新台幣1,251,921 元，及自
    96年6月30日起至清償日止，按年息5%計算之利息，並准免
    假執行。上訴人聲明不服，提起上訴，並於本院上訴聲明：
    原判決廢棄，被上訴人在第一審之訴及假執行之聲請均駁回
    。被上訴人則於本院答辯聲明：駁回上訴人之上訴。
四、被上訴人起訴主張上訴人先後於92年11月27日向伊承租坐落
    於台北縣深坑鄉○○路○ 段99號1 樓、101 號1 樓、103 號
    1 、2 樓、150 號1 、2 樓之房屋，租賃期間自93年2 月1
    日起至98年1 月31日止，且於95年2 月以後之租金為每月31
    6,975 元。上訴人復於94年4 月間向其承租台北縣深坑鄉○
    ○路○ 段99號3 樓、及同路段101 號3 樓之房屋，租期自94
    年5 月1 日起至98年1 月31日止，自95年2 月起之租金為每
    月100,332 元。上訴人自95年11月起即未繳交租金，共計尚
    欠1,251,921 元之租金未為清償等情，有租賃契約書1 紙為
    證，且為上訴人所不爭執（見本院卷第19頁），應堪信為真
    實。又上訴人為系爭租賃物接復水電，而支出費用508,284
    元乙節，為被上訴人所不爭執（見本院卷第73頁），此部分
    事實，亦堪信為真。
五、本件被上訴人請求上訴人給付租金，然為上訴人所否認，並
    以前詞置辯，是本件之爭點厥為：(一)上訴人主張以被上訴人
    應返還之水電費抵銷租金，是否合法有據？(二)上訴人有否代
    墊空調設備修繕費？其是否得據此主張抵銷？(三)上訴人得否
    請求被上訴人賠償其提前終止契約之營業損失？並據此主張
    抵銷？
  (一)上訴人主張以被上訴人應返還之水電費抵銷租金，是否合法
    有據？
    本件上訴人抗辯其為被上訴人代墊水電費508,284 元，固為
    被上訴人所不爭執，然被上訴人則主張：兩造約定以上開水
    電費抵銷上訴人自92年4 月1 日起至93年1 月31日止共10個
    月之房租1,692,370 元，上訴人自93年2 月1 日起方開始繳
    納租金，故上訴人不得再據此主張抵銷等語。經查，上訴人
    自92年4 月1 日起至93年1 月31日止，確實未繳納租金乙情
    ，業據上訴人所自認（參見本院卷第82頁），且證人即上訴
    人之受僱人兼股東乙○○亦到庭證稱：92年4 月到93年1 月
    上訴人並未繳交房租，因為我們有協議房子裡面要復水復電
    ，那些費用由上訴人負擔，李道南請我跟被上訴人說這部分
    之費用抵償租金，被上訴人當時也有同意，復水復電之費用
    總共抵銷了10個月之房租等語（參見本院卷第72頁背面），
    是被上訴人主張上開水電費業已抵銷租金乙情，應屬可取。
    又上訴人雖抗辯：兩造約定華泰醫院裝潢期間不收房租，華
    泰醫院正式營運時間是93年7月，被上訴人係自93年7月方開
    始收取租金，故水電費部分應得主張抵銷云云，惟參諸兩造
    所簽訂之房屋租賃契約第3條租金之約定載明：「租賃期間
    第一及第二年即自93年2月1日起至95年1月31日止，承租範
    圍一樓每坪每月租金450元整，二樓每坪每月租金300元整，
    六戶合計每月租金253,855元。租賃期間第三、第四及第五
    年即自95年2月1日起至98年1月31日止，承租範圍一樓每坪
    每月租金550元整，二樓每坪每月租金400元整，六戶合計每
    月租金316,975元。」，並無華泰醫院於裝潢期間不收取房
    租之記載，且上訴人復未能舉證證明雙方於租賃契約外，就
    此部分得免收取房租另有特別約定，自難憑採。綜上所述，
    上訴人主張抵銷抗辯之水電費債權，業經兩造合意抵銷之前
    積欠之租金完畢，上訴人復執此數額主張抵銷，核屬無據。
  (二)上訴人有無代墊空調設備修繕費？其得否向被上訴人主張抵
    銷？
    按當事人主張有利於己之事實者，就其事實有舉證責任，民
    事訴訟法第277 條定有明文，又同法第400 條第2 項對經裁
    判之抵銷數額，復明定有既判力，則主張抵銷之當事人就其
    主張抵銷之債權及數額確實存在之事實自負有舉證責任（最
    高法院88年度台上字第3398號判決意旨參照）。本件上訴人
    主張其得以代墊空調維修費之債權主張抵銷，自應對上訴人
    有前開債權存在負舉證責任。查上訴人主張其代墊空調維修
    費755,000 元乙節，為被上訴人所否認，上訴人復未提出相
    關單據以資證明，已難遽採。且縱上訴人確有維修系爭租賃
    物之空調設備，惟出租人僅負有以合於所約定使用、收益之
    租賃物交付承租人，及租賃關係存續中保持其合於約定使用
    、收益之狀態之義務，此觀之民法第423 條規定自明，而依
    系爭租賃契約書之記載，兩造並無約定被上訴人有提供空調
    設備供上訴人使用之義務，且雙方於系爭租賃契約第8 條僅
    約定「房屋有改裝設施之必要時，乙方取得甲方之同意後得
    自行裝設，但不得損害原有建築，乙方於交還房屋時自應負
    責回復原狀。」，第10條「乙方（指上訴人）應以善良管理
    人之注意使用房屋，除因天災地變等不可抗拒之情形外，因
    乙方之過失致房屋毀損，應負損害賠償之責。房屋因自然之
    損害有修繕必要時，由甲方（指被上訴人）負責修理。」，
    並無需由被上訴人提供設施之約定，是上訴人主張被上訴人
    有修繕空調設備之義務云云，亦有未合，而上訴人提出之華
    泰醫院第7 次股東會議紀錄中雖記載會議決議為：冷氣先行
    維修，費用從房租先扣，再請院長跟房東協商等語（參見本
    院卷第25-26 頁），然上開會議中亦有股東發言「冷氣發生
    故障應該是使用者付費」、「但由房東付這筆費用，是有問
    題有討論的空間」等語，益見兩造於簽約時應無出租人負擔
    空調維修費用之相關約定。再者，按租賃關係存續中，租賃
    物如有修繕之必要，應由出租人負擔者，依民法第430 條規
    定，承租人須定相當期限催告出租人修繕，如出租人於期限
    內不為修繕時，承租人始得自行修繕。惟本件上訴人已自認
    其並未定相當期限通知被上訴人進行修繕（參見本院卷第11
    8 頁），則上訴人主張依民法429 條規定抵銷租金，亦無理
    由。又上訴人僅為系爭租賃物之出租人，而非所有權人，上
    訴人另依不當得利之規定，請求被上訴人返還其因上開修繕
    空調設施所獲得之利益云云，亦屬無據。綜上，上訴人並未
    提出抵銷空調維修費用之債權證明文件及法律依據，其空言
    主張抵銷，並無足取。
  (三)上訴人得否請求被上訴人賠償其提前終止契約之營業損失？
    查上訴人召開股東會，並於會議中決議自96年1 月份停止營
    業乙情，為其所自認（參見本院卷第82頁），且上訴人於95
    年11月23日召開股東常會臨時會議，作成自95年12月31 日
    起依法申請辦理停業1 年之決議，復於96年3 月8 日召開股
    東常會決議自96年3 月31日結束營業，由李道南辦理停業1
    年，亦有被上訴人所提出之會議紀錄2 份在卷可稽（參見本
    院卷第69-70 頁），佐以證人乙○○證稱：華泰醫院經營不
    善，股東錢已經賠掉，沒有辦法繼續經營，李道南邀請股東
    開會決議停業，決定96年1 月停業並終止租約，被上訴人法
    定代理人甲○○也是上訴人之股東，他也有參加此次會議，
    所以他也知情等語（參見本院卷第72-73 頁），顯見華泰醫
    院於96年3 月間即停止營業，上訴人並於股東會議中與被上
    訴人之法定代理人為終止租約之意思表示甚明，是縱系爭租
    賃物於96年5 、6 月間，遭本院民事執行處拍賣乙情屬實，
    亦未對上訴人造成損害，從而上訴人請求以營運損失抵銷租
    金云云，自屬無據。
六、綜上所述，本件被上訴人主張為可採，上訴人所辯均無可取
    。從而，被上訴人本於系爭租賃契約，請求上訴人給付租賃
    期間內即95年11月起至96年1 月31日止之租金1,251,921 元
    ，及自起訴狀繕本送達翌日（即96年6 月21日，原判決誤為
    96年6 月30日，應予更正）起至清償日止，按年息5%計算之
    利息，為有理由，應予准許。是則原審判命上訴人如數給付
    ，並依聲請宣告假執行，於法並無不合。上訴意旨指摘原判
    決不當，求予廢棄改判，為無理由，應予駁回其上訴。
七、本件事證已臻明確，兩造其餘主張陳述及所提之證據，經審
    酌後於本件判決結果無影響，爰不逐一論駁，附此敘明。
八、據上論結，本件上訴為無理由，依民事訴訟法第436條之1第
    3 項、第449條第1項、第78條，判決如主文。
中    華    民    國    97    年    10    月    8     日
                  民事第五庭  審判長法  官  薛中興
                                    法  官  胡宏文
                                    法  官  吳佳薇
本件非以所涉及之法律見解具有原則上之重要性者，且經本院之
許可，不得上訴最高法院（民事訴訟法第436條之3第1項、第2項
規定參照）。
以上正本係照原本作成。
中    華    民    國    97    年    10    月    8     日
                                    書記官  許博為


司法院資訊處製作；財團法人民間司法改革基金會備份。
